臺灣高等法院臺中分院刑事判決　　　　　　　　民國九十一年度上訴字第三六九號
　　上　訴　人
　　即　被　告　丙○○
　　選任辯護人　曾耀聰
右上訴人因毒品危害防制條例等案件，不服臺灣臺中地方法院中華民國九十一年一月
十五日第一審判決（民國九十年度訴字第二四三八號，起訴案號：臺灣臺中地方法院
檢察署民國九十年度偵字第四一八六號、第六一四二號、第一○一○二號），提起上
訴，本院判決如左：
　　主      文
上訴駁回。
　　事      實
一、丙○○前曾有多次違反懲治盜匪條例、麻醉藥品管理條例、毒品危害防制條例及
    偽造文書等犯行，素行不佳，其中於民國（下同）八十六年間因違反麻醉藥品管
    理條例案件，經原審判處有期徒刑六月確定，並於八十七年七月四日執行完畢。
    詎仍不知悔改，為維持其大量吸毒之開銷，時有行竊並變賣竊得物品以供花費，
    經濟甚為拮据，緣於八十九年十月間，自稱「林昇志」之成年男子告以可低價出
    售第一級毒品海洛因，丙○○為圖販售以營利，遂先於八十九年十月十八日、十
    九日在臺中市○村路○○○○路附近交付新臺幣（下同）二十五萬元現金與自稱
    「林昇志」者作為販入海洛因之代價，自稱「林昇志」者當場交付第二級毒品安
    非他命一包與丙○○施用，並約定以電話再聯繫交付海洛因之時間及地點，丙○
    ○遂於同年月二十一日偕同女友乙○○前往臺中市○區○○○路八一五號「愛麗
    都汽車旅館」住宿，於同年月二十二日二十三時許，丙○○以電話與自稱「林昇
    志」者聯繫後，由自稱「林昇志」者將以牛皮紙袋包裝之海洛因磚二塊及散裝之
    海洛因四包攜至該旅館五０三室交與丙○○。嗣於八十九年十月（原審誤植為十
    一月）二十三日凌晨五時十分許，遇有警員臨檢，丙○○見身著制服警員查訪，
    為免警員查悉房間內藏有毒品，堅拒開門，始當場由警員破門而入，並於該旅館
    五０三室內床上起獲海洛因磚二塊及散裝海洛因四包（含經取樣鑑驗共計八包，
    總淨重二九四點八七公克、包裝重一五點一０公克、純度百分之七一點五八、純
    質淨重二一一點０七公克）。
二、案經臺中市警察局第三分局（起訴書誤繕為第五分局）報請臺灣臺中地方法院檢
察署檢察官偵查起訴。
　　理      由
一、訊據上訴人即被告（下稱被告）丙○○對於查獲當時持有海洛因磚二塊及散裝海
    洛因數包，經取樣鑑驗共八包等情固不爭執，惟矢口否認有何販賣第一級毒品海
    洛因之犯行，辯稱：伊是向自稱「林昇志」者購買海洛因以供自己施用，因為自
    稱「林昇志」者說他的朋友缺錢需要交保，故願意將扣案海洛因低價出售，伊才
    向姊姊陳瑾慧借用二十五萬元購買海洛因，因為伊施用海洛因的量很大，想一次
    購買較便宜，並非有販賣意圖，亦無販賣行為云云。經查：
（一）扣案之疑似海洛因之白色粉末及疑似海洛因磚塊，經送請法務部調查局鑑定結
      果確均含有第一級毒品海洛因成分，八包總淨重二九四點八七公克、包裝重一
      五點一０公克、純度百分之七一點五八、純質淨重二一一點０七公克，有該局
      鑑定通知書一份在卷可稽，均屬毒品危害防制條例第二條第二項第一款第一級
      毒品海洛因無誤。被告雖於原審審理時辯稱：自稱「林昇志」者拿二塊海洛因
      及二包散裝海洛因給伊，惟與其於偵訊時供稱：取得二塊海洛因及四包海洛因
      一節不同，而自二塊海洛因取樣送驗各一小包送驗結果，與另散裝之四包合計
      共八包相符，自應以被告於偵訊時供述海洛因磚二塊及散裝四包之數量為真實
      可採，先予敘明。
（二）被告於原審審理時雖直承自八十年間開始有吸毒習慣，一直到八十九年十月二
      十三日均有吸用海洛因及安非他命，海洛因是攙入香菸內施用，每支攙入約二
      個剪斜吸管寬度的份量，在警局有比給警員看，一天吸一包煙，約二十支，安
      非他命先前是放在鋁箔紙上，後來改放在玻璃管，每次約放二、三支吸管的份
      量，海洛因用的較多，安非他命用的較少等語，然與其於九十年四月十八日偵
      訊時所供：「（平均多久吸一次？）不一定，因大部分吸安非他命，海洛因較
      少吸，並無每天吸食，有時二、三天吸一次，最多一天吸三、四次，甚至一天
      並未吸食」（參臺灣臺中地方法院檢察署九十年度偵字第四一八六號卷第二三
      頁正面筆錄）等語不符，而被告於彼時檢察官偵訊時係在其冒名應訊犯行遭發
      覺後，以其個人名義應訊，當無庸慮及以陳期逵名義應訊，特為「海洛因施用
      較安非他命少」之敘述較有利於陳期逵本人之情，是被告於原審審理時改稱「
      施用海洛因較安非他命為多」之供詞，顯係遭檢察官以販賣毒品罪嫌提起公訴
      ，為配合扣案大量毒品均供其個人施用之辯解所為之說詞，自難採信。且觀被
      告於八十一年、八十六年間，分別因違反麻醉藥品管理條例案件，經各被判處
      有期徒刑六月確定，於八十八年四、五月及七月間分別因施用第二級毒品安非
      他命案件，先後依原審裁定送觀察、勒戒及強制戒治，其供吸食安非他命用之
      玻璃吸管及吸食器等物亦經檢察官聲請單獨宣告沒收（嗣經原審以該等物品非
      專供吸食毒品所用而駁回其等聲請），且被告上開毒品案件除經檢察官聲請強
      制戒治獲准外併聲請簡易判決處刑，亦經原審以八十九年度中簡字第八０九號
      判處有期徒刑六月，得易科罰金確定，有臺灣臺中地方法院檢察署刑案資料查
      註紀錄表、臺灣高等法院被告全國前案紀錄表、原審八十八年度聲字第二七八
      六號、三一五八號裁定書及八十九年度中簡字第八０九號判決書各一份附卷可
      稽，被告顯係長期吸食第二級毒品安非他命之施用者。況被告於八十九年十月
      二十三日遭警查獲當日採其尿液送驗結果，確實亦僅呈現甲基安非他命陽性反
      應，至於嗎啡部分則呈現陰性反應，有臺中市衛生局煙毒尿液檢驗成績書一紙
      在卷可徵，被告並直承於八十九年十月十九日、二十日、二十一日、二十三日
      均有施用海洛因及安非他命，以其施用日數如此接近、次數頻仍，何以尿液中
      未呈現海洛因或嗎啡陽性反應，卻僅呈現甲基安非他命陽性反應，顯與其供述
      施用海洛因次數較多一節有違。再者，被告另直承於八十九年十月十九日或二
      十日先拿二十五萬元給自稱「林昇志」者，以便取得一小包之安非他命，嗣後
      再約定時間取得海洛因即扣案毒品，果然被告對於毒品海洛因需求飢渴，何以
      願意事先交付二十五萬元現金，而不拿取任何海洛因毒品，反拿取較少吸用之
      安非他命毒品，顯與常理有違。參以證人即與被告交往半年之女友乙○○於警
      訊時指證稱：「（陳員所持有海洛因與安非他命為何數量如此龐大？）因為陳
      員有販賣賺取盈利來維持本身吸食開銷兼購買毒品繼續販賣」、「（妳是否有
      看過陳期逵分裝或秤重？）我沒親眼看過他秤重分裝，但我曾聽過他曾向一位
      友人借磅秤的事情」等詞（參同上檢察署八十九年度毒偵字第六九一四號卷第
      一七頁正面、第一九頁背面筆錄），雖證人乙○○於原審審理時否認上情，然
      其亦陳稱並未遭警刑求，證人即警員林錫井亦否認對洪女有何不法情事，證人
      乙○○於警訊時所為之證詞堪予採信，嗣於原審所為之證言係迴護被告之詞，
      不可採信。況且被告於檢察官偵訊時業已供稱：之前任職酒店服務生，月薪六
      、七萬元，直到八十九年三、四月間才離職，只剩積蓄幾萬元，大部分薪水用
      來購買毒品，平常租房子住，月租六千元，乙○○生活費都是伊在支付等語（
      參臺灣臺中地方法院檢察署九十年度偵字第四一八六號卷第二二頁背面、第二
      三頁背面筆錄），於原審審理時更證稱：伊自八十六年開始到八十九年三、四
      月為止均在酒店上班，最後一次是在愛琴海酒店工作，月薪六、七萬元，都用
      來買毒品，也有偷電器用品去賣，用變賣所得購毒，伊直到八十七年開始毒癮
      較大，八十七年以前每月大約花一、二萬元購毒，之後則每月約花六、七萬元
      購毒等情，足見被告自八十七年後每月需花費六、七萬元購買毒品，幾已花費
      其全部月薪，截至八十九年三、四月間無工作無收入，縱然之前工作所得仍有
      盈餘，亦入不敷出，導致其淪落行竊他人物品，變賣竊得物品以資購毒，經濟
      顯然陷於窘境，而被告屢經有期徒刑之執行、觀察、勒戒及強制戒治均未能戒
      絕毒害，足見其依賴毒品甚深，無法自拔，其見自稱「林昇志」者願以低價出
      售數量頗多且毒性更重之海洛因，迫於毒癮之再犯、金錢之誘因，並非無販賣
      毒品之動機。是綜合上情以觀，被告並非長期施用海洛因之人，而扣案海洛因
      毒品總淨重二九四點八七公克、包裝重一五點一０公克、純度百分之七一點五
      八、純質淨重二一一點０七公克，已如前述，被告以二十五萬元代價購入市價
      約在數百萬元之海洛因，為被告所直承，又有前述販賣海洛因以維持其吸毒開
      銷之動機，被告空言否認販賣，扣案毒品僅供其個人施用云云，要無可採。被
      告有販賣毒品，而向自稱「林昇志」者販入以牟利之意圖，堪以認定。又證人
      蕭怡翎雖於本院證稱乙○○於警訊時曾遭員警作勢毆打云云，惟查證人蕭怡翎
      係被告之母，所為之證言有偏頗之虞，矧證人乙○○於原審已供稱並未遭受刑
      求，且證人即警員林錫井於原審亦供稱未予刑求，從而證人蕭怡翎之上開證言
      ，無法為有利於被告之認定。至於被告請求傳訊證人乙○○之待證事項，業經
      該證人於原審供證甚詳，本院認無再予傳訊之必要，附此敘明。
二、按販賣鴉片罪並不以販入之後復行賣出為構成要件，但係以營利為目的將鴉片購
    入或將鴉片賣出，有一於此，其犯罪即經完成（最高法院二十五年非字第一二三
    號判例參照），從而某甲於途中另行基於販賣毒品營利目的購入毒品，雖未販出
    ，即已另成立販毒行為，並與後發生販賣毒品之行為成立連續犯，有司法院刑事
    廳（八四）廳刑一字第０二七八八號座談會資料可徵。是被告意圖牟利購入扣案
    海洛因毒品，雖尚未及賣出即被查獲，仍應該當毒品危害防制條例第四條第一項
    販賣毒品罪。原審於九十一年一月三日審判期日雖諭知被告另涉犯同條例第五條
    第一項意圖販賣而持有第一級毒品罪嫌，惟原審認定被告販賣第一級毒品之犯罪
    事實如前，亦與檢察官起訴之犯罪事實相符，且被告於原審審理時亦確係就其無
    販賣毒品之意圖為充分之辯解，對其行使辯解之權利並無妨礙，爰不予變更起訴
    法條，附此敘明。又被告前曾於八十六年間因違反麻醉藥品管理條例案件，經原
    審判處有期徒刑六月確定，並於八十七年七月四日執行完畢，有前開紀錄表可參
    ，其於執行完畢後五年內再犯本件有期徒刑以上之罪，為累犯，原應依刑法第四
    十七條規定加重其刑，惟所犯販賣第一級毒品部分其法定最輕本刑為無期徒刑，
    依法不得加重。原審適用毒品危害防制條例第四條第一項、第十八條第一項前段
    ，刑法第十一條前段、第四十七條、第三十七條第一項之規定，審酌毒品之濫用
    ，危害國民健康與社會安定日益嚴重，治安機關對於販賣或吸用毒品之犯罪行為
    ，無不嚴加查緝，各傳播媒體對於政府大力掃毒之決心亦再三報導，被告明知上
    情，竟除自身吸毒外，為供其吸毒所需，甚至出售毒品與他人欲牟利，害己害人
    ，惟其尚未實際出售他人，毒害尚不致擴大，暨其犯罪動機、手段、方法、扣案
    毒品數量多寡、所生危害，及犯後態度等一切情狀，量處被告無期徒刑（關於偽
    造署押部分，業經被告於本院撤回上訴確定在案），並宣告褫奪公權終身。扣案
    之海洛因合計八包，總淨重二九四點八七公克、包裝重一五點一０公克、純度百
    分之七一點五八、純質淨重二一一點０七公克均係毒品，違禁物，應依毒品危害
    防制條例第十八條第一項前段規定諭知沒收銷燬。經核其認事用法及量刑，並無
    不當，被告上訴意旨否認犯罪，指摘原判決不當，為無理由，應予駁回。
三、據上論斷，應依刑事訴訟法第三百六十八條，判決如主文。
本案經檢察官甲○○到庭執行職務。
中      華      民      國　    九十一     年     五      月     七 　　日
           　 臺灣高等法院臺中分院刑事第九庭
                                      審判長法　官　陳　筱　珮
                                      　　　法  官  趙  春  碧
                                      　　　法　官  吳　重　政
右正本證明與原本無異。
一、得上訴。
二、依職權送上訴。
如不服本判決應於收受送達後十日內向本院提出上訴書狀，其未敘述上訴之理由者並
得於提起上訴後十日內向本院補提理由書（均須按他造當事人之人數附繕本）。
　　　　　　　　　　　　　　　　　　　　　　書記官　林  育　德
中      華      民      國　    九十一     年     五      月     八 　　日
附錄：
毒品危害防制條例第四條第一項：
製造、運輸、販賣第一級毒品者，處死刑或無期徒刑；處無期徒刑者，得併科新臺幣
一千萬元以下罰金。
                                                                  　　　Ｒ
